臺灣苗栗地方法院刑事判決　　　　　　　　94年度訴字第52號
公　訴　人　臺灣苗栗地方法院檢察署檢察官
被　　　告　丙○○　32歲民.
　　　　　　　　　　（另案於臺灣臺中監獄苗栗分監執行中）
選任辯護人　李世才　律師
上列被告因違反槍砲彈藥刀械管制條例案件，經檢察官提起公訴
（93年度偵字第3851號），本院判決如下：
    主  文
丙○○未經許可，持有手槍，累犯，處有期徒刑肆年拾月，併科
罰金新臺幣伍萬元，罰金如易服勞役，以新臺幣玖佰元即銀元參
佰元折算壹日。扣案之制式手槍壹支（槍枝管制編號0000000000
、制式子彈參拾貳顆均沒收。
　　犯罪事實
一、丙○○前於民國88年間因違反槍砲彈藥刀械管制條例案件，
    經本院於89年2 月1 日以88年度訴字第407 號判決，判處有
    期徒刑1 年10月，併科罰金新臺幣5 萬元，經丙○○上訴於
    臺灣高等法院臺中分院，而經該院於90年2 月15日駁回其上
    訴確定，於91年10月4 日縮短刑期假釋出監，而於92年4 月
    6 日假釋期滿執行完畢；復於93年間因違反毒品危害防制條
    例案件，經本院於93年8 月26日以93年度易字第124 號判決
    ，判處有期徒刑6 月，如易科罰金，以銀元300 元折算1 日
    確定，甫於93年8 月26日繳交罰金執行完畢。
二、詎丙○○仍不知悔改，明知手槍及子彈，非經主管機關許可
    ，不得持有，其卻於不詳時間、地點，自乙○○處以不詳之
    方法（涉違反槍砲彈藥刀械管制條例罪嫌部分，由檢察官另
    案偵辦中）取得如附表編號一所示之具殺傷力之制式手槍1
    枝，及如附表編號二所示具殺傷力之制式子彈38顆，而未經
    許可持有之。
三、嗣於93年10月間警方接獲檢舉線報，經蒐證後，於同年月18
    日下午2 時許向本院聲請核發搜索票獲准，並於同日下午3
    時許前往丙○○位於苗栗縣苗栗市○○路462 號9 樓之3 住
    處埋伏，準備執行搜索，而於同日下午5 時30分許見丙○○
    外出時，當場於電梯內查獲，並在丙○○身上扣得上開制式
    手槍1 枝（內有上開制式子彈3 顆），並在其所使用之車牌
    號碼L6─9269號自小客車上扣得上開制式子彈35顆。
四、案經苗栗縣警察局苗栗分局報請臺灣苗栗地方法院檢察署檢
    察官偵查起訴。
    理  由
一、認定犯罪事實所根據的證據及理由：
  (一)被告丙○○於警詢及偵查中自白持有如附表編號一、二所示
    之制式轉輪槍枝1 支及制式子彈38顆（見偵卷第13至14頁、
    第28至31頁）。
  (二)證人即本案查獲之員警甲○○於本院審理時證述犯罪事實欄
    三之事實等語明確（見本院卷第155 至162 頁）。
  (三)證人乙○○於本院審理時證述系爭扣案之槍、彈，原係其所
    持有之事實等語明確（見本院卷第126 至135 頁）。
  (四)如附表編號一、二所示之制式手槍1 把、制式子彈38顆扣案
    可佐（扣押物品目錄表及扣押物品清單詳見偵卷第19、131
    、132 頁；其中制式子彈6 顆鑑驗時經試射）。
  (五)扣案如附表編號一、二所示之制式手槍1 枝、子彈38顆，經
    送內政部警政署刑事警察局鑑驗結果，認手槍係美國北美武
    器公司製口徑0.25吋之制式轉輪手槍，槍管內具有6 條右旋
    來復線、機械性能良好，並可擊發口徑0.25吋之制式子彈，
    認具殺傷力；而子彈38顆係口徑0.25之制式子彈，經試射6
    顆，認均具有殺傷力等情，此有該局93年12月2 日刑鑑字第
    0930 213420 號槍彈鑑定書1 份附卷可稽（見偵卷第65至68
    頁）。
  (六)綜上所述，被告之自白，核與事實相符，應堪採信。本案事
    證已臻明確，被告犯行應堪認定。
二、對於被告辯解，本院之判斷：
    被告於本院審理時固供認有持有系爭槍彈遭查獲之事實，惟
    否認有持有系爭槍彈之犯意，辯稱：本案係93年10月18 日
    中午乙○○到我家中作客，後來我出去回來，發現乙○○已
    經不見了，我要看VCD 時，在電視機下抽屜之盒子內，發現
    裡面有系爭扣案之槍彈，因我曾經在乙○○家中看過，我就
    打電話給乙○○，他稱人在電動遊藝場，我認為他怕被警察
    查，所以將系爭槍彈暫放在其家中，但我覺得不妥，就跟乙○○稱要到他家把槍彈還給他，我下樓開車時，發現盒子內
    只有子彈，忘記把槍放回盒子，我就再回住處拿槍，結果就
    在電梯中被警察查獲云云。辯護意旨則指稱：本案被告於偵
    查中自白，且供出槍彈來源，並因而查獲，應可依槍砲彈藥
    刀械管制條例第18條第4 項減輕其刑。此外，被告顯可疑遭
    人放槍後經人檢舉，而有遭栽槍之虞云云。
  (一)依歷次準備程序之結論，本案之主要爭點有三，1.被告之上
    開辯解是否實在？此攸關被告主觀上是否有持有系爭槍彈之
    犯意。2.本案被告是否有供出槍彈之來源？3.本案被告是否
    有遭栽槍之虞？茲分述如下。
  (二)關於被告審理中之辯解是否屬實，經查：
    1.關於系爭槍彈之來源，被告初於偵訊中供稱：系爭槍彈係
      徐龍國於91年間寄藏在我這邊云云（見偵卷第30頁）；復
      於偵訊及審理中改口供稱係乙○○於93年10月18日中午至
      我家中作客，於我外出時偷偷放置於電視機櫃下之盒子內
      云云。其前後辯解不一，本值可疑。
    2.關於被告就系爭槍彈係乙○○所偷放於其家中之辯解，固
      核與證人乙○○於偵訊及本院審理時證述大致相符（見偵
      卷第117 頁以下，審卷第126 頁以下）。惟查，被告於偵
      查中供承：放置槍彈之盒子，內部分成兩格，一格裝槍，
      一格裝子彈，而盒子係放在我電視櫃由下算上去第2 個，
      由上算下去第2 或3 個抽屜云云（見偵卷第124 頁），並
      當庭繪製其家中格局平面圖1 紙（見偵卷第127 頁）。而
      觀諸查獲時所拍攝放置系爭槍彈之盒子照片（見偵卷第24
      頁），可知該盒子內部確係分成兩格，且蓋子掀開後有一
      邊與盒子連在一起。惟證人乙○○則於偵查中證稱：盒子
      裡面並沒有分格，且蓋子跟盒子係可以完全分離的，不是
      連在一起的，云云（見偵卷第117 頁以下），並當庭繪製
      盒子係放在電視櫃最下層之示意圖及被告之家中格局平面
      圖（見偵卷第120 、121 頁）。由上可知，無論就放置系
      爭槍彈盒子之式樣、放置電視櫃抽屜之位置或被告住處之
      格局等，證人乙○○所述，或與事實未合，或與被告供述
      不符，故證人乙○○證述槍彈係其持往被告住處所放置，
      尚難憑採。
    3.再者，本案係警方於93年10月18日前數日即接獲被告持有
      系爭槍彈之檢舉線報，經警方蒐證後，於同年月18日下午
      2 時許向本院聲請搜索票獲准，並於同日下午3 時許前往
      丙○○位於苗栗縣苗栗市○○路462 號9 樓之3 住處埋伏
      、準備執行搜索而查獲乙節，業據證人即本案承辦之員警
      甲○○於審理時證述明確（見審卷第155 頁以下），且經
      本院調閱93年度聲搜字第582 號聲請搜索票之卷宗核閱屬
      實，應堪認定。準此，本案警方既然係於93年10月18日前
      數日即接獲被告持有系爭槍彈之檢舉線報，則被告應係於
      案發當日之前即持有系爭槍枝，是以，被告辯稱系爭槍彈
      係乙○○於94年10月18日中午放置在其家中云云，顯與事
      實不符，尚難憑採。
    4.承上，關於檢舉人係於何時至警局檢舉乙節，證人甲○○
      固於審理中證稱檢舉人係於93年10月16日下午17時至分局
      製作檢舉筆錄到17時30分等語（見審卷第156 頁），惟檢
      舉警詢筆錄卻記載於93年10月13日17時許至17時30分許（
      見93年度聲搜字第582 號卷第2 頁）。經查，觀諸警方於
      聲請搜索票時所檢附之相關聲請證據資料，包括被告口卡
      片、車籍資料作業詳細畫面、刑案資料作業個別查詢報表
      等資料，其列印時間分別係記載93年10月16日16時26分、
      同日16時19分、同日16時07分（見同上卷第8 至10頁），
      均為案發前所列印，足認檢舉時間確係於93年10月16日以
      前。準此以觀，本案一方面可能係檢舉人於93年10月16日
      16時許向警方口頭提出檢舉後，警方列印資料初步查證無
      誤後，而於同日17時許製作檢舉筆錄，另一方面亦不排除
      可能係93年10月13日檢舉，而警方於16日始列印上開相關
      資料查證。惟不論這之間之差異原因為何，究竟係證人記
      憶有誤，抑或筆錄時間記載錯誤，本案被告確係於案發前
      數日即遭檢舉持有系爭槍枝，應無疑義。故被告辯稱係乙○○於93年10月18日中午始放置在其家中，要與事實不符
      ，尚難憑採。
    5.再查，扣案之制式手槍（含3 顆制式子彈）及制式子彈35
      顆（裝於紅色盒子內）分別係在被告之身上及在其所使用
      之車牌號碼L6─9269號自小客車上搜索時所查扣乙節，業
      據被告供承無訛，核與證人甲○○到庭證述相符（見審卷
      第156 頁），且有扣押物品目錄表附卷可稽（見偵卷第19
      頁）。就此槍彈分離之原因，被告辯稱：我於盒子內發現
      系爭槍彈，要到乙○○家將槍彈還給他，我下樓開車時，
      發現盒子內只有子彈，忘記把槍放回盒子，我就再回住處
      拿槍，結果就在電梯中被警察查獲云云。惟查，證人甲○○到庭證稱：我們拿到搜索票後，下午3 點多開始埋伏，
      因為大樓有監視器，只要被告出入大樓警衛就會通知我們
      ，而被告係於5 點30分下樓，警衛通知我們，我們就直接
      按4 樓電梯，開門就在電梯口攔截到被告等語明確（見審
      卷第160 頁）。是以，被告並非下樓後，又回到樓上拿槍
      ，於下樓時始遭警查獲甚明。從而，警方於所查扣之制式
      子彈35顆，應係被告平常即放置之於自小客車處，並非案
      發時要歸還乙○○始拿下樓，至為明確。
    6.綜上，被告之辯解，尚與事實不符，要難採信。從而，系
      爭扣案槍彈並非係93年10月18日由乙○○趁被告不在家時
      所放置，而從客觀證據資料顯示，系爭槍彈應係被告所持
      有，要無疑義。故被告主觀上有持有槍彈之故意，客觀上
      有持有槍彈之行為，應堪認定。
  (三)被告是否有於偵查中自白，並供述槍彈來源，因而查獲？
    1.被告於審理中之上述辯解固有不實，惟依其他證據資料，
      被告是否符合槍砲彈藥刀械管制條例第18條第4 項之規定
      ，有於偵查中自白，並供述全部槍彈來源，因而查獲者？
      ，此攸關被告是否符合該條減刑之要件，茲說明如下。
    2.按槍砲彈藥刀械管制條例第18條第4 項之規定，減免刑之
      要件需被告於偵查中自白，並供述全部槍彈來源，因而查
      獲者。而該條所謂之「來源」，法律並未明文規範其供述
      之內容為何，故即便被告供稱取得槍彈之時間、地點、方
      式虛偽、有誤，但其槍彈來源之對象正確，則應認符合該
      條供述槍彈來源之要件，附此敘明。
    3.經查，(1)被告於偵查中在押時，向檢察官表示欲供出槍枝
      來源，而帶同警方於94年12月16日至乙○○位於苗栗市福
      興里27鄰福興10 2號家中搜索，而當場扣得改造手槍1 把
      、制式空彈殼4 顆、改造子彈半成品4 顆等物乙節，此有
      警偵訊筆錄、查獲現場照片、搜索扣押筆錄、扣押物品目
      錄表附卷可稽（見偵卷第71、77頁、81頁、91頁以下），
      並據證人乙○○於警詢及審理時證述其持有上述查獲之物
      品及本案系爭扣案槍彈無訛（見偵卷第88頁背面、審卷第
      126 頁以下）。(2)而經本院將乙○○處所搜得之制式空彈
      殼4顆 與本案扣案之制式槍枝1 把送往內政部警政署刑事
      警察局，鑑驗該空彈殼是否係本案之制式槍枝所擊發，經
      該局試射後將試射彈殼與扣案彈殼比對之結果，認彈殼之
      彈底特徵紋痕均相吻合，認空彈殼4 顆均係由本案扣案之
      制式槍枝所擊發。(3)承上，證人乙○○亦到庭證稱：系爭
      扣案槍彈係我所有，查扣之4 顆空彈殼係我拿去北勢大橋
      試射留下，因將來可以再製等語（見審卷第127 、132 頁
      ），且經本院當庭勘驗證人乙○○拆解扣案之制式槍枝之
      輪子，並重新裝上之結果，各僅花4 、15秒，業經本院當
      庭勘驗屬實（見審卷第128 頁），其速度相當迅速且無遲
      疑。(4)綜上，被告供出槍彈來源之時，係在羈押中，衡情
      尚無將空彈殼4 顆交付予乙○○之可能，而警方於乙○○
      處查獲之空彈殼4顆 ，經鑑定結果確係本案之制式槍枝所
      擊發，再者，證人乙○○亦供認槍枝原係其所有，且其拆
      解、安裝轉輪速度迅速，應可認被告所持有制式槍枝及其
      子彈之來源確係乙○○無訛。
    4.綜上，依前述(二)之認定，可知被告關於系爭槍彈係乙○○
      於93年10月18日持往其家中放置之辯解乃不實在，但依前
      開3.所述，應可認乙○○確係原持有系爭扣案制式槍彈之
      人，依前開說明意旨，應可認被告確有供述系爭制式槍彈
      之來源。從而，被告於偵查中確自白犯罪（見偵卷第14、
      30頁），且供出乙○○係槍彈之真實來源，並因而查獲乙○○，應認符合槍砲彈藥刀械管制條例第18條第4 項之減
      免刑責要件。
    5.至於何以被告願供出槍彈來源為乙○○，何以關於槍彈來
      源之時間、地點、方式卻為不實供述？其原因不一而足，
      或因被告欲藉以主觀上無持有槍彈之犯意而加以脫罪，或
      因系爭槍彈係乙○○販賣予被告，其辯解應避免供出實情
      等等，惟本案不論槍彈來源之時間、地點、方式為何，並
      不影響被告確有供出乙○○為扣案系爭槍彈之來源，併此
      敘明。
  (四)被告是否遭人栽槍後，再加以檢舉誣陷之可能？
    1.查被告於查獲後，初於警詢及偵訊時，均自白持有系爭槍
      彈，並供承槍彈係徐龍國於91年初所寄放云云（見偵卷第
      14 、30 頁），嗣後始改口供稱係乙○○於93年10月18日
      所放置云云。是以，苟被告確遭人栽槍誣陷，在飽受委屈
      之情形下，豈有不馬上供出實情以撇清關係，反而承認持
      有槍彈之理？由此足認系爭槍彈確係被告所持有，並非遭
      人誣陷。
    2.而本案被告確係於93年10月18日之前即遭人檢舉持有系爭
      槍彈，經警方蒐證後，始於93年10月18日向本院聲請搜索
      票獲准，已如前述，故於時間之先後順序上，被告殊無於
      93年10月18日始遭人栽槍後並加以檢舉之可能。
    3.承上，被告是否有可能遭人先檢舉持有槍彈，嗣後檢舉人
      再於93年10月18日伺機栽槍予被告？一般而言，警方於檢
      舉人檢舉之後，會先加以蒐證，如達於發動搜索權之程度
      ，始向法院聲請核發搜索票，是以，檢舉人如欲達栽槍之
      目的，理應先行栽槍，再加以檢舉，一方面檢舉人並不知
      悉警方何時會發動搜索，故其檢舉後始栽槍，警方可能早
      已搜索完畢，另一方面檢舉人亦會避免栽槍時，遭蒐證或
      執行搜索之警方同時查獲。是以，此部分之情節，衡情殊
      難想像，而可以排除其可能性。
    4.再者，系爭制式槍枝1 把（內含制式子彈3 顆）及制式子
      彈35顆分別係於被告身上及車上所分別查獲，已如前述，
      由此客觀情況，應可認系爭槍彈確係被告平日所持有之，
      而非遭人栽槍誣陷之可能。
    5.綜上，辯護意旨指稱被告可能遭人誣陷云云，尚與事實不
      符，要難採信。
三、論罪科刑的理由：
  (一)核被告所為，係犯槍砲彈藥刀械管制條例第7條第4項之未經
    許可持有手槍罪、同條例第12條第4項之未經許可持有子彈
    罪。被告於行為後，槍砲彈藥刀械管制例雖有部分條文修正
    或刪除，並於94年1 月26日經總統以華總一義字第09400010
    101 號令公布施行，然其所犯之槍砲彈藥刀械管制條例第7
    條及第12條並未修正，自無新舊條文比較適用之問題，附此
    敘明。
  (二)另被告以一行為同時持有如附表編號一、二所示之手槍及子
    彈，而觸犯上述持有制式槍、彈兩項罪名，為想像競合犯，
    依刑法第55條之規定，應從一重論以槍砲彈藥刀械管制條例
    第7 條第4 項之未經許可持有手槍罪。
  (三)查被告有事實欄所載之犯罪前科執行情形，有臺灣高等法院
    被告全國前案紀錄表、臺灣苗栗地方法院檢察署刑案資料查
    註紀錄表在卷可稽，其受有期徒刑執行完畢後，5 年內再犯
    有期徒刑以上之本罪，為累犯，應依刑法第47條之規定，加
    重其刑。
  (四)被告於偵查中自白承認犯罪，並供述扣案全部槍彈來源為乙○○，經警於93年12月16日持搜索票前往乙○○位於苗栗市
    福星里27鄰102 號住處執行搜索，因而查獲乙○○持有改造
    手槍1 枝及彈殼4 個、改造子彈半成品4 顆，乙○○亦坦承
    本案扣案制式槍彈原為其所有等情，已如前述，應依槍砲彈
    藥刀械管制條例第18條第4 項規定減輕其刑。又刑同時有加
    重減輕事由，並依法先加後減之。
  (五)量刑部分：
    爰審酌被告前有違反槍砲彈藥刀械管制條例之前科紀錄，已
    如前述，素行不佳，其再犯本案，惡性重大，且犯後先供述
    不實槍彈來源徐龍國（此部分本院並未依槍砲彈藥刀械管制
    條例第18條第4 項後段加重其刑，但作為量刑參考依據），
    再改口以乙○○偷放槍彈在其家中之不實供述，企圖減免罪
    責，本應嚴罰重懲，念及被告於偵查之初有坦承犯行，且確
    實因被告之供述而查獲本案系爭槍彈之來源乙○○，並因而
    查獲其另外持有之改造手槍等物，對社會治安維護尚有所裨
    益，併參以其生活狀況、品行、智識程度、犯罪之動機、目
    的、手段、所生危害，及公訴人求刑等一切情狀，爰量處主
    文所示之刑，及就併科罰金部分諭知易服勞役之折算標準，
    以資懲儆。
  (六)沒收部分：
    扣案之如附表編號一之制式手槍1 枝、附表編號二所示之制
    式子彈共38顆經鑑定均有殺傷力，均屬違禁物，除制式子彈
    鑑驗時經試射之6 顆，已喪失原有子彈之結構及效能，認不
    具殺傷力而不予沒收外，其餘均依刑法第38條第1 項第1 款
    規定宣告沒收。
四、至辯護人聲請傳喚本案檢舉人即秘密證人Ａ１，及檢舉筆錄
    中所記載目擊被告持有槍彈之人曾守貞，欲證明本案被告可
    能係遭誣陷云云（見審卷第187 頁）。惟查，被告並無可能
    遭他人誣陷栽槍乙節，已如前所認定，是本院認無調查之必
    要，爰駁回其調查之聲請，附此敘明。
五、證人乙○○於93年12月16日之偵訊期日及本院94年7 月7 日
    審理期日，顯可疑為於檢察官及法官執行審判職務時，於案
    情有重要關係之事項，分別供後、供前具結而為虛偽之陳述
    ，是否涉及刑法第168 條之偽證罪嫌，亦應由檢察官偵查後
    ，另為適法之處置，併此敘明。
六、應適用之法條：
  (一)刑事訴訟法第299條第1 項前段。
  (二)槍砲彈藥刀械管制條例第7 條第4 項、第12條第4 項、第18
    條第4 項。
  (三)刑法第11條前段、第55條前段、第47條、第42條第2項、第
    38條第1項第1款。
  (四)罰金罰鍰提高標準條例第2條。
  (五)現行法規所定貨幣單位折算新台幣條例第2條。
本案經檢察官魏宏安到庭執行職務。
中　　華　　民　　國　　94　　年　　10　　月　　18　　日
                  刑事第二庭  審判長法  官    林燦都
                                    法  官    李太正
                                    法  官    顧正德
以上正本證明與原本無異
如不服本判決應於送達後10日內向本院提出上訴狀（應附繕本）
                                    書記官    廖鳳美
中　　華　　民　　國　　94　　年　　10　　月　　25　　日
附表：
編號一
制式手槍1 支（槍枝管制編號0000000000，係美國北美武器公司
製，口徑0.25吋之制式轉輪手槍）。
編號二
口徑0.25吋之制式子彈38顆。
附錄本判決論罪科刑法條
槍砲彈藥刀械管制條例第7條第4項
未經許可，持有、寄藏或意圖販賣而陳列第 1 項所列槍砲、彈藥
者，處 5 年以上有期徒刑，併科新台幣 1 千萬元以下罰金。
槍砲彈藥刀械管制條例第12條第4項
未經許可，持有、寄藏或意圖販賣而陳列子彈者，處 5 年以下有
期徒刑，併科新台幣 300 萬元以下罰金。
槍砲彈藥刀械管制條例第18條第4項
犯本條例之罪，於偵查或審判中自白，並供述全部槍砲、彈藥、
刀械之來源及去向，因而查獲或因而防止重大危害治安事件之發
生者，減輕或免除其刑。拒絕供述或供述不實者，得加重其刑至
三分之一。
